【裁判字號】    95,簡上,43
【裁判日期】    950918
【裁判案由】    傷害
【裁判全文】
臺灣宜蘭地方法院刑事判決              95年度簡上字第43號
公  訴  人  臺灣宜蘭地方法院檢察署檢察官
上  訴  人  甲○○
上列上訴人因被告傷害案件，不服中華民國95年5月12日，本院
羅東簡易庭95年度羅簡字第87號（聲請簡易判決處刑案號：95
年度偵字第546號），提起上訴，本院管轄之第二審合議庭判決
如下：
    主  文
上訴駁回。
甲○○緩刑參年。
    事  實
一、甲○○因駕駛曳引車過磅事宜，與負責地磅業務之乙○○發
    生爭執，因而心生不滿，竟基於傷害之犯意，於民國94年11
    月10日下午6時30分許，在宜蘭縣冬山鄉○○路102號，徒手
    毆打乙○○，致乙○○受有鼻之開放性傷口、臉、頭皮及頸
    之挫傷等傷害。
二、案經乙○○訴由宜蘭縣警察局羅東分局報請台灣宜蘭地方法
    院檢察署檢察官偵查後聲請簡易判決處刑。
    理  由
一、被告甲○○對於上開犯行於本院審理時坦承不諱，且有告訴
    人乙○○於警詢之指訴可參，復有財團法人羅許基金會羅東
    博愛醫院診斷證明書1紙在卷可稽，事證明確，被告犯行應
    堪認定。
二、被告行為後，刑法業於94年2月2日修正公布，於95年7月1日
    施行。依修正後之刑法第2條第1項規定「行為後法律有變更
    者，適用行為時之法律。但行為後之法律有利於行為人者，
    適用最有利於行為人之法律」。該條係規範行為後法律變更
    所生新舊法比較適用之準據法，其本身無關行為可罰性要件
    之變更，是於刑法修正施行後，應適用該條之規定，為「從
    舊從新」之比較。又該條所稱「法律有變更」，指行為時與
    裁判時之刑罰法律，關於刑罰權規範事項（特別指刑罰權形
    成規範、成罪規範、科刑規範）互有不同內容之規範而言。
    再於比較時應就罪刑有關之共犯、未遂犯、想像競合犯、牽
    連犯、連續犯、結合犯以及累犯加重、自首減輕暨其他法定
    加減原因（如身分加減）與加減比例等一切情形，本於統一
    性及整體性原則，綜其全部罪刑之結果而為比較。本件關於
    新舊法比較適用之說明如下：
（一）本件被告行為時之刑法第277條第1項所規定之罰金本刑，
      依罰金罰鍰提高標準條例第1條前段之規定，提高10倍，
      再換算為新臺幣，與修正後同法條所規定之罰金本刑，依
      刑法施行法第1條之1之規定，變更其單位為新臺幣並提高
      30倍，其結果並無不同，則修正後之規定，並非較有利於
      被告。
（二）被告於行為時之刑法第41條第1項前段規定：「犯最重本
      刑為五年以下有期徒刑以下之刑之罪，而受六個月以下有
      期徒刑或拘役之宣告，因身體、教育、職業、家庭之關係
      或其他正當事由，執行顯有困難者，得以一元以上三元以
      下折算一日，易科罰金。」又被告行為時之易科罰金折算
      標準，修正前罰金罰鍰提高標準條例第2條前段（現已刪
      除）規定，就其原定數額提高為100倍折算1日，則本件被
      告行為時之易科罰金折算標準，應以銀元300元折算1日，
      經折算為新臺幣後，應以新臺幣900元折算為1日。惟95
      年7月1日修正公布施行之刑法第41條第1項前段則規定：
      「犯最重本刑為五年以下有期徒刑以下之刑之罪，而受六
      個月以下有期徒刑或拘役之宣告者，得以新臺幣一千元、
      二千元或三千元折算一日，易科罰金。」比較修正前後之
      易科罰金折算標準，修正後之規定，並非較有利於被告。
（三）被告行為時之刑法第74條第2款規定：「受二年以下有期
      徒刑、拘役或罰金之宣告，而有左列情形之一，認為以暫
      不執行為適當者，得宣告二年以上五年以下之緩刑，其期
      間自裁判確定之日起算：一、前曾受有期徒刑以上刑之宣
      告，執行完畢或赦免後，五年以內未曾受有期徒刑以上刑
      之宣告者。」惟該條款於95年7月1日修正公布施行後，已
      改為「受二年以下有期徒刑、拘役或罰金之宣告，而有下
      列情形之一，認以暫不執行為適當者，得宣告二年以上五
      年以下之緩刑，其期間自裁判確定之日起算：二、前因故
      意犯罪受有期徒刑以上刑之宣告，執行完畢或赦免後，五
      年以內未曾因故意犯罪受有期徒刑以上刑之宣告者。」比
      較修正前後之規定，修正後之規定並非較有利於被告。
（四）本件綜合上揭新舊刑法比較之結果，並本於統一性及整體
      性原則，新修正之刑法並未較有利於被告，爰一體適用修
      正前之刑法。
三、核被告所為，係犯修正前刑法第277條第1項之傷害罪。原審
    同上之事實認定，並適用修正前刑法第277條第1項、第41條
    第1項前段、罰金罰鍰提高標準條例第2條第1條前段、修正
    前罰金罰鍰提高標準條例第2條，審酌被告之素行、智識程
    度、僅因細故即任意毆打告訴人，並斟酌其犯罪手段、告訴
    人所受傷害程度等一切情狀，量處如有期徒刑2月，如易科
    罰金，以參佰元折算壹日，其認事用法，並無不合，量刑亦
    稱允當。以往實務見解，認原判決未及比較適用新舊法時，
    上訴後，雖比較結果以舊法有利於行為人，而原判決別無其
    他撤銷事由，仍應由上訴審以此為由撤銷改判。惟本次刑法
    修正後之規定係以適用行為時法為原則，因此原判決雖未及
    此比較適用，然上訴後，經比較新舊法，行為後之法律並非
    較有利於行為人，仍應適用行為時法，則原判決適用行為時
    法即無不當，自不構成撤銷之事由。本件被告所犯上開之罪
    ，經比較新舊法結果，仍應適用修正前刑法之規定，已如前
    述，此與原判決適用之法律相同，就此部分自不構成撤銷之
    事由，附此敘明。又被告於86年間雖曾受有期徒刑以上刑之
    執行完畢，惟5年以內未曾受有期徒刑以上刑之宣告，因一
    時失慮，致罹刑典，事後已坦承犯行，深具悔意，且於本院
    審理中已與告訴人達成和解並給付賠償，經此刑之宣告後，
    應知警惕而無再犯之虞，本院認暫不執行其刑為當，予以宣
    告緩刑，用啟自新。
據上論斷，應依刑事訴訟法第455條之1第1項、第3項、第368條
，刑法第2條第1項、修正前刑法第74條第2款，判決如主文。
本案經檢察官吳廣莉到庭執行職務
中    華    民    國    95    年    9     月    18    日
                  刑事第四庭  審判長法  官  林楨森
                                    法  官  蘇錦秀
                                    法  官  謝佩玲
以上正本證明與原本無異。
本件不得上訴。
                                    書記官  藍友隆
中    華    民    國    95    年    9     月    20    日
附錄本案論罪科刑法條：
刑法第277條第1項
傷害人之身體或健康者，處3年以下有期徒刑、拘役或1千元以下
罰金。


司法院資訊處製作；財團法人民間司法改革基金會備份。
